【裁判字號】    98,刑智上易,68
【裁判日期】    980827
【裁判案由】    違反著作權法
【裁判全文】
智慧財產法院刑事判決
                                  98年度刑智上易字第68號
上  訴  人  臺灣高雄地方法院檢察署檢察官
被      告  甲○○
            乙○○
上列上訴人因被告違反著作權法案件，不服臺灣高雄地方法院98
年度易字第262 號，中華民國98年4 月27日第一審判決（起訴案
號：臺灣高雄地方法院檢察署（97年度偵字第17976 號），提起
上訴，並經臺灣高雄地方法院檢察署移送併辦（98年度偵字第15
877 號），本院判決如下：
    主  文
上訴駁回。
    理  由
一、本案經本院審理結果，認原審以不能證明被告犯罪，而為無
    罪之諭知，經核並無違誤，應予維持，並引用第一審判決書
    記載之證據及理由（如附件）。
二、本案審理範圍：
  (一)按檢察官代表國家提起公訴，依檢察一體原則，到庭實行公
    訴之檢察官如發現起訴書認事用法有明顯錯誤，固得本於自
    己確信之法律見解，於論告時變更起訴之法條，或另為其他
    適當之主張，惟其於法院調查或審理時所為之論告或主張，
    究屬訴之追加、撤回或變更範疇，抑或僅屬為起訴效力所及
    之他部事實之擴張、或起訴事實之一部減縮，自應究明各該
    請求之性質而異其處理方式。因而除撤回起訴，使該訴訟關
    係消滅，法院無從加以裁判外，法院自不得僅就檢察官論告
    時所陳述或主張之事實為裁判，而置原起訴事實於不顧（最
    高法院95年度臺上字第5401號刑事判決參照）。
  (二)依聲請簡易判決處刑書之犯罪事實欄第一項所載，被告涉嫌
    共同基於侵害他人著作財產權之犯意聯絡，由被告甲○○提
    供灌錄有系爭8 首歌曲之金嗓伴唱機3 台，擺設於被告乙○
    ○所經營之「金孔雀卡拉OK」，供不特定之顧客點播消費，
    而以此公開演出之方法，侵害告訴人瑞影公司所享有之著作
    財產權。並依聲請簡易判決處刑書之證據並所犯法條欄第二
    項所載，檢察官係認被告共同涉犯著作權法第92條擅自以公
    開演出方法侵害他人著作財產權罪嫌。
  (三)檢察官於本院審理時所為之論告，變更被告甲○○部分之所
    犯法條為同條以出租方法侵害他人著作財產權罪嫌，並敘明
    無變更起訴法條之問題云云（見本院卷第85至87頁）。惟擅
    自以公開口述、公開播送、公開上映、公開演出、公開傳輸
    、公開展示、改作、編輯、出租之方法侵害他人之著作財產
    權，固同規定於著作權法第92條，然各種不同行為態樣即屬
    不同之犯罪行為，關於以出租方法侵害他人著作財產權罪嫌
    部分，既未經檢察官依刑事訴訟法第265 條第1 項規定於第
    一審辯論終結前追加起訴，而起訴部分復不能證明被告甲○
    ○犯罪（詳後述），無從認屬單純一罪、實質上一罪或裁判
    上一罪關係而為起訴效力之所及。
  (四)綜上，本件審理範圍仍應以原起訴事實為準，即被告是否涉
    嫌共同擅自以公開演出之方法侵害他人之著作財產權，至有
    關擅自出租部分，並非本院所能審究，合先敘明。
三、檢察官循告訴人請求上訴意旨以：
  (一)系爭8 首歌曲均為首次發行，其中「迷魂香」、「我問天」
    、「一生的愛」為民視八點檔「愛」之主題曲；「手中情」
    為民視八點檔「愛」的插曲；「雲罩月」為台視八點檔「神
    機妙算」之主題曲；「錯愛」為三立八點檔「天下第一味」
    之主題曲，顯見系爭8 首歌曲係各大八點檔連續劇中耳熟能
    詳之歌曲，必為中南部地區民眾熟知，在投幣式卡拉OK場所
    ，天天點天天唱，且自金孔雀卡拉OK扣押之3 台伴唱機內，
    均有系爭8 首歌曲，如謂該伴唱機所灌錄系爭8 首歌曲迄今
    未被來店消費者點播歡唱，實屬無稽。
  (二)被告2 人所經營之「金孔雀卡拉OK」係供不特定多數人自由
    進出之公開場所，以店內伴唱設備所包含之「所有歌曲」供
    消費者「任意點唱」，被告2 人主觀上亦有讓伴唱機內所有
    歌曲供消費者點唱之不確定故意。而系爭8 首歌曲係點播率
    極高之音樂著作，依論理法則及經驗法則，可以推究被告的
    確有以公開演出之方式侵害告訴人之權益。
  (三)強求告訴人在場苦待消費者點播系爭8 首歌曲後，再予與蒐
    證拍照，且要求提供不知情之消費者出面舉證演唱情事，在
    實務上甚為困難。縱告訴人無法提供不知情之消費者出面舉
    證，原判決率認被告無侵害告訴人權利情事，難令人甘服。
四、惟查：
  (一)按著作權法第92條擅自以公開演出之方法侵害他人之著作財
    產權罪，其構成要件包含公開演出之客觀要件，及故意（直
    接故意或間接故意）之主觀要件。又（第1 項）行為人對於
    構成犯罪之事實，明知並有意使其發生者，為故意，（第2
    項）行為人對於構成犯罪之事實，預見其發生而其發生並不
    違背其本意者，以故意論，刑法第13條定有明文。另認定犯
    罪事實所憑之證據，雖不以直接證據為限，綜合各種間接證
    據，本於推理作用，為認定犯罪事實之基礎，如無違背一般
    經驗法則，尚非法所不許。然而無論直接或間接證據，其為
    訴訟上之證明，須於通常一般之人均不致有所懷疑，而得確
    信其為真實之程度者，始得據為有罪之認定。且採用間接證
    據時，必其所成立之證據，在直接關係上，雖僅足以證明他
    項事實，而由此他項事實，本於推理之作用足以證明待證事
    實者，方為合法，若憑空之推想，並非間接證據（最高法院
    32年上字第67號判例、44年臺上字第702 號判例、76年臺上
    字第4986號判例參照）。
  (二)檢察官認被告有共同供不特定人公開演出系爭8 首歌曲之行
    為，惟查：
    1.本案須有積極證據（含直接證據及間接證據）證明被告確
      有明知扣案之電腦伴唱機內有系爭8 首歌曲且為告訴人享
      有著作財產權，卻未經同意或授權，將該電腦伴唱機供來
      店消費之不特定人點唱、公開演出之事實，始可認定被告
      成立犯罪。
    2.扣案電腦伴唱機內雖有系爭8 首歌曲，惟此至多證明被告
      未經告訴人之同意或授權，即對不特定之人提供內含系爭
      8 首歌曲之電腦伴唱機，僅屬將該音樂著作（詞、曲）置
      於消費者可得點播歌唱之狀態，然此非著作權法所欲規範
      或處罰之對象，尚須實際上確有消費者公開演出上開音樂
      著作，始該當著作權法第92條所定「以公開演出之方法侵
      害他人之著作財產權」的構成要件。
    3.就被告於何時、何地、由何人公開演出系爭8 首歌曲，乃
      本件犯罪構成要件事實，應有證據始得認定之。被告甲○
      ○縱將扣案電腦伴唱機擺放於被告乙○○所經營之金孔雀
      卡拉OK 內 供來店消費之不特定人點唱，且系爭8 首歌曲
      中數首即使為熱門臺語歌曲，然持此尚不得推認曾有人公
      開演出系爭8 首歌曲之事實。
    4.告訴代理人馮久媛有關被告甲○○曾於97年2 月間寄發存
      證信函予告訴人、被告乙○○於96年4 月曾向告訴人購買
      歌曲版權之陳述及所提編號0000000 號確認書，僅能認定
      被告主觀上應可得知機台內容或有未經告訴人授權之歌曲
      ，尚不得據此推論被告有供不特定人公開演出系爭8 首歌
      曲之事實；另告訴代理人陳佳松亦未稱有目睹任何顧客點
      選而公開演出系爭8 首歌曲；衡諸常情，扣案之金嗓電腦
      伴唱機內收錄之歌曲多達數千首，而告訴人享有著作財產
      權之歌曲僅其中8 首，所占比例甚小，經點選演出之機率
      可謂微乎其微；告訴代理人陳佳松基於蒐證目的而點唱系
      爭8 首歌曲，均已事先取得告訴人之同意或授權，是以其
      所拍攝查獲現場之伴唱機畫面照片，亦無從證明被告有何
      違反著作權法之犯行。以上證據均無法作為認定被告有罪
      之論據，業經原審論述綦詳。
    5.此外，檢察官復未提出其他積極證據證明有何公開演出系
      爭8 首歌曲之事實。至檢察官認應依各項情況證據（間接
      證據），本於推理作用而認定被告確有起訴書所載之犯罪
      事實云云，惟綜觀檢察官所提之證據，無法達到「通常一
      般之人均不致有所懷疑，而得確信其為真實之程度」，且
      無法本於推理之作用足以證明被告提供扣案電腦伴唱機供
      不特定人公開演出系爭8 首歌曲之待證事實。
 (三)綜上所述，本案無證據足資證明被告涉有違反著作權法第92
   條之擅自以公開演出之方法侵害他人之著作財產權之犯行，
   業據原審判決詳載理由依據。檢察官上訴仍執前詞，指摘原
   判決不當，為無理由，應予駁回。
五、被告甲○○經合法傳喚（見本院卷第51頁之送達回證），無
    正當理由不到庭，爰依刑事訴訟法第371 條規定，不待其陳
    述，逕行判決。
六、併辦部分：
  (一)檢察官移送併辦略以：被告甲○○以向他人租用場地擺放投
    幣式電腦伴唱機為業務，案外人林坤財（另行聲請簡易判決
    處刑）係址設高雄縣大樹鄉○○村○○街85號「文惠檳榔」
    之負責人，2 人明知「力量」、「送行」、「堅持」、「錯
    愛」、「思相枝」、「蝴蝶夢」、「我問天」及「迷魂香」
    等8 首歌曲為豪記影視唱片有限公司（下稱豪記公司）享有
    著作財產權之音樂著作，未經同意或授權，不得擅自供不特
    定人公開演出，詎2 人竟共同基於侵害豪記公司著作財產權
    之犯意聯絡，由被告甲○○自97年9 月15日起，將灌錄有上
    開歌曲之金嗓卡拉OK電腦伴唱機2 台，以每台、每月3,000
    元之代價，向林坤財租用場地擺放，供不特定人公開演出，
    而侵害豪記公司之著作財產權。而林坤財取得上開電腦伴唱
    機2 台後，即自該日起全部擺設在上址「文惠檳榔」內，以
    每首歌曲10元之代價，供不知情之不特定消費者投幣點唱播
    放，所得則歸被告甲○○所有，以此公開演出之方法侵害豪
    記公司之著作財產權。嗣於同年11月4 日17時許，為警持法
    院核發之搜索票，至上開檳榔攤搜索時，當場查獲並扣得金
    嗓卡拉OK電腦伴唱機2 台、遙控器2 只、周邊配備擴大機2
    台、音響喇叭4 部、電視螢幕2 台、麥克風4 支、點歌本4
    本等物。因認被告甲○○涉犯著作權法第92條之擅自以公開
    演出之方法侵害他人著作財產權罪嫌。
  (二)檢察官因認前開移送併辦事實與本案有集合犯之實質上一罪
    關係，請求併辦審理。惟被告甲○○業經原審判決無罪，經
    本院駁回檢察官之上訴，自與上開偵查案件無何實質上一罪
    關係，是以就上開併辦部分，本院無從審理，應退回原檢察
    署，另為適法之處理。
據上論斷，應依刑事訴訟法第368 條、第373 條、第371 條，判
決如主文。
本案經檢察官黃惠敏到庭執行職務。
中    華    民    國    98    年     8    月   27     日
            智慧財產法院第二庭
                        審判長法  官  陳忠行
                              法  官  曾啟謀
                              法  官  蔡惠如
以上正本係照原本作成。
不得上訴。
中    華    民    國    98    年     8    月   27     日
                              書記官  林佳蘋
附件：
臺灣高雄地方法院刑事判決               98年度易字第262號
公  訴  人  臺灣高雄地方法院檢察署檢察官
被      告  甲○○  男  62歲（民國○○年○月○○日生）
                    身分證統一編號：Ｚ000000000號
                    住屏東縣新園鄉○○村○鄰○○路20之2號
            乙○○  女  51歲（民國○○年○月○○日生）
                    身分證統一編號：Ｚ000000000號
                    住高雄市○○區○○路40巷40弄3號
                    居高雄縣永安鄉○○路89之13號118號
上列被告因違反著作權法案件，經檢察官聲請簡易判決處刑（97
年度偵字第17976 號），本院高雄簡易庭認為不宜，簽由本院改
依通常程序審理，判決如下：
    主  文
甲○○、乙○○均無罪。
    理  由
一、聲請簡易判決處刑意旨略以：被告甲○○、乙○○2 人明知
    「迷魂香」、「我問天」、「用心交陪」、「雲罩月」、「
    一生的愛」、「錯愛」、「手中情」、「來去紅塵」等8 首
    歌曲（下簡稱「迷魂香」等8 首歌曲），均係告訴人瑞影企
    業股份有限公司（下稱瑞影公司）取得豪記影視唱片有限公
    司（下稱豪記公司）專屬授權之音樂著作，非經告訴人瑞影
    公司同意或授權，不得任意供不特定人公開演出，詎被告2
    人竟在未經告訴人瑞影公司同意或授權下，共同基於侵害他
    人著作財產權之犯意聯絡，由被告甲○○自民國97年4 月19
    日起，提供灌錄有「迷魂香」等8 首歌曲之金嗓伴唱機（型
    號：CPX-900 號）3 台，擺設於被告乙○○所經營位於高雄
    縣永安鄉○○路89之13號「金孔雀卡拉OK」，並以投幣新台
    幣（下同）10元可點唱1 首歌曲之方式，供不特定之顧客點
    播消費，而以此公開演出之方法，侵害告訴人瑞影公司所享
    有之著作財產權。嗣於97年5 月8 日14時47分許，為警會同
    告訴人瑞影公司職員陳佳松在上址執行搜索查獲，並扣得前
    揭伴唱機3 台、麥克風3 支、歌本3 本、遙控器3 支，因認
    被告甲○○、乙○○所為，係共同犯著作權法第92條擅自以
    公開演出之方法侵害他人著作財產權罪云云。
二、證據能力部分：
    按被告以外之人於審判外之言詞或書面陳述，除法律有規定
    者外，不得作為證據，刑事訴訟法第159 條第1 項定有明文
    ；被告以外之人於審判外之陳述，雖不符同法第159 條之1
    至159 條之4 之規定，而經當事人於審判程序同意作為證據
    ，法院審酌該言詞陳述或書面陳述作成時之情況，認為適當
    者，亦得為證據。查本判決所引用據以認定事實之傳聞證據
    ，檢察官及被告於言詞辯論終結前均未聲明異議，視為同意
    作為證據，本院審酌上開證據作成時尚無預見日後將作為證
    據之偽造動機，其虛偽之可能性極小，且對被告涉嫌違反著
    作權法之待證事實，具有相當之關聯性，認為適當，依上開
    說明，自得為證據。
三、按犯罪事實應依證據認定之，無證據不得認定其犯罪事實；
    又不能證明被告犯罪者，應諭知無罪之判決，刑事訴訟法第
    154 條第2 項、第301 條第1 項分別定有明文。次按所謂證
    據，係指足以認定被告確有犯罪行為之積極證據而言，該項
    證據自須適合於被告犯罪事實之認定，始得採為斷罪資料；
    苟積極證據不足為不利於被告事實之認定時，即應為有利於
    被告之認定，更不必有何有利之證據（最高法院29年上字第
    3105號、30年上字第816 號判例意旨參照）。又按事實之認
    定，應憑證據，如未能發現相當證據，或證據不足以證明，
    自不能以推測或擬制之方法，以為裁判基礎；且為刑事訴訟
    法上證明之資料，無論其為直接證據或間接證據，均須達於
    通常一般之人均不致於有所懷疑，而得確信其為真實之程度
    ，始得據為有罪之認定，若其關於被告是否犯罪之證明未能
    達此程度，而有合理性懷疑之存在，致使無從形成有罪之確
    信，根據「罪證有疑，利於被告」之證據法則，即不得遽為
    不利於被告之認定（最高法院40年臺上字第86號、76年臺上
    字第4986號判例意旨參照）。復按著作權法第26條規定：「
    著作人除本法另有規定外，專有公開演出其語文、音樂或戲
    劇、舞蹈著作之權利。」而所謂「公開演出」依同法第3 條
    第1 項第9 款規定：「指以演技、舞蹈、歌唱、彈奏樂器或
    其他方法向現場之公眾傳達著作內容。以擴音器或其他器材
    ，將原播送之聲音或影像向公眾傳達者，亦屬之。」是構成
    對音樂著作財產權人所享有公開演出權之侵害者，必須行為
    人有以前揭方法在「現場」向公眾傳達音樂著作之事實者始
    足當之。
四、聲請簡易判決處刑意旨認被告甲○○、乙○○涉有上開犯行
    ，係以：1.告訴代理人朱宗偉、陳佳松及馮久媛之指訴，2.
    獨家發行權暨專屬授權證明書2 份、瑞影公司蒐證報告資料
    表1 紙、編號0000000 號確認書1 份與現場照片32張存卷可
    憑，3.金嗓伴唱機3 台、麥克風3 支、歌本3 本、遙控器3
    支扣案可證，為其論罪之依據。訊之被告甲○○、乙○○均
    堅詞否認有何違反著作權法之犯行，被告甲○○辯稱：我購
    入扣案之金嗓伴唱機時，不知道其內「迷魂香」等8 首歌曲
    未經合法授權，而且我不知道該8 首歌曲有無經公開演出等
    語；被告乙○○則以：我只是單純將場地出租予甲○○擺放
    伴唱機，不清楚伴唱機內之曲目等語置辯。
五、經查：
  (一)「迷魂香」等8 首歌曲，均係告訴人瑞影公司取得豪記公司
    專屬授權之音樂著作，非經告訴人瑞影公司同意或授權，不
    得任意供不特定人公開演出，而在本案查獲時，上開歌曲均
    仍在權利存續期間之事實，業據告訴代理人朱宗偉指訴綦詳
    ，且有獨家發行權暨專屬授權證明書2 份存卷可稽；另被告
    甲○○擺放於被告乙○○所經營之「金孔雀卡拉OK」店內之
    金嗓牌電腦伴唱機3 台，其內確實載錄有「迷魂香」等8 首
    歌曲之情，亦經告訴代理人陳佳松證述明確，且有告訴人瑞
    影公司蒐證報告資料1 紙與現場照片32張附卷足參，以及金
    嗓伴唱機3 台、麥克風3 支、歌本3 本、遙控器3 支扣案可
    佐，是此部分之事實，固堪認定。
  (二)告訴代理人馮久媛雖稱：甲○○於97年2 月間有寄存證信函
    給瑞影公司，表示他機台內的歌曲可能有侵害瑞影公司著作
    權，但迄今尚未向瑞影公司購買版權，我們認為他有主觀上
    犯意，另乙○○於96年4 月曾向瑞影公司購買歌曲版權，直
    至97年4 月以後才不願購買，所以她應該知道要使用歌曲要
    買版權等語，並提出編號0000000 號確認書1 份為證，然此
    僅足認定被告2 人主觀上應可得知機台內容或有未經告訴人
    瑞影公司授權之歌曲，尚不得據此推論被告2 人有公開播放
    「迷魂香」等8 首歌曲之事實。另告訴代理人陳佳松於97年
    4 月26日21時30分許，至「金孔雀卡拉OK」店消費點播，發
    現有告訴人瑞影公司享有專屬授權之「迷魂香」等8 首歌曲
    並拍照存證，嗣復於97年5 月8 日14時47分許會同警方至該
    店進行搜索，查扣金嗓伴唱機3 台、麥克風3 支、歌本3 本
    、遙控器3 支等物乙情，業據證人即告訴代理人陳佳松證述
    在卷，惟其亦未稱有目睹任何顧客點選而公開演出「迷魂香
    」等8 首歌曲之情。又衡諸常情，本案扣案之金嗓電腦伴唱
    機內，收錄之歌曲既均多達數千首，而告訴人瑞影公司享有
    著作財產權之歌曲僅各屬其中8 首，所占比例甚小，經點選
    演出之機率可謂微乎其微，故上開歌曲是否業經公開演出，
    並非無疑。況且，檢察官就上開歌曲於何時，有經公開演出
    之事實，復未加以舉證，是被告是否確實犯有此部分之犯行
    ，實尚未達於通常一般之人均不致於有所懷疑，而得確信其
    為真實之程度。至告訴代理人陳佳松基於蒐證目的在上開店
    內投幣點唱告訴人瑞影公司享有專屬授權歌曲之行為，均已
    事先取得告訴人瑞影公司之同意或授權，對於告訴人瑞影公
    司各該歌曲之著作財產權自無造成損害，是以告訴代理人陳
    佳松所拍攝查獲現場之伴唱機畫面照片，亦無從證明被告2
    人有何違反著作權法之犯行。
六、綜上，本件檢察官就上開扣案之金嗓電腦伴唱機3 台，於何
    時、地，有經公開演出「迷魂香」等8 首歌曲之事實，舉證
    尚有不足，復查無其他積極證據足認被告甲○○、乙○○有
    擅自以公開演出之方式侵害上開告訴人瑞影公司著作財產權
    之事實，則揆諸前揭規定及說明，自應為被告2 人均無罪之
    諭知。
七、移送併案審理（原偵查案號：97年度偵字第33242 號）意旨
    略以：被告甲○○以向他人租用場地擺放投幣式電腦伴唱機
    為業務，其明知「力量」、「送行」、「堅持」、「錯愛」
    、「思相枝」、「蝴蝶夢」、「我問天」及「迷魂香」等8
    首歌曲為豪記公司享有著作財產權之音樂著作，未經豪記公
    司同意或授權，不得擅自供不特定人公開演出，竟與案外人
    林坤財共同基於侵害豪記公司著作財產權之犯意聯絡，由被
    告甲○○自97年9 月15日起，將灌錄有上開歌曲之金嗓卡拉
    OK電腦伴唱機2 台，以每台、每月3,000 元之代價，向林坤
    財租用高雄縣大樹鄉○○村○○街85號之「文惠檳榔」場地
    ，擺放，供不特定人公開演出，而侵害豪記公司之著作財產
    權；而林坤財取得上開電腦伴唱機2 台後，即自該日起全部
    擺設在上址「文惠檳榔」內，以每首歌曲10元之代價，供不
    知情之不特定消費者投幣點唱播放，所得則歸被告甲○○所
    有，以此公開演出之方法侵害豪記公司之著作財產權。嗣於
    97年11月4 日17時許，為警持法院核發之搜索票，至上開檳
    榔攤搜索時，當場查獲並扣得金嗓卡拉OK電腦伴唱機2台 、
    遙控器2 只、周邊配備擴大機2 台、音響喇叭4 部、電視螢
    幕2 台、麥克風4 支、點歌本4 本等物，因認被告甲○○此
    部分亦涉有著作權法第92條之擅自以公開演出之方式侵害他
    人著作財產權之罪，而與本案起訴被告甲○○所犯之擅自以
    公開演出之方式侵害他人著作財產權之犯行具有集合犯關係
    ，屬於包括一罪，為起訴效力所及。惟本案遍查全案卷證，
    未有任何被告甲○○犯有著作權法第92條之擅自以公開演出
    方式侵害他人著作財產權之積極事證，有如前述，故併案事
    實與本案間並不具有任何實質上或法律上之一罪關係，非為
    起訴效力所及，是併案部分應退回原偵查檢察官另為處理，
    附此敘明。
據上論斷，應依刑事訴訟法第452 條、第301 條第1 項，判決如
主文。
本案經檢察官鄧藤墩到庭執行職務。
中    華    民    國    98    年    4     月    27    日
                  刑事第七庭        法  官  莊珮君
以上正本證明與原本無異。
如不服本判決應於收受送達後10日內向本院提出上訴書狀，並應
敘述具體理由；如未敘述上訴理由者，應於上訴期間屆滿後20日
內向本院補提理由書（均須按他造當事人之人數附繕本）「切勿
逕送上級法院」。
                                    書記官  秦富潔
中    華    民    國    98    年    4     月    27    日


司法院資訊處製作；財團法人民間司法改革基金會備份。
